【裁判字號】    97,交易,384
【裁判日期】    971030
【裁判案由】    過失傷害
【裁判全文】
臺灣板橋地方法院刑事判決             97年度交易字第384號
公  訴  人  臺灣板橋地方法院檢察署檢察官
被      告  甲○○
選任辯護人  蕭仁杰律師
上列被告因過失傷害案件，經檢察官聲請以簡易判決處刑（97年
度偵字第2463號），本院認不應以簡易判決處刑，改依通常程序
審理，並判決如下：
    主  文
甲○○因過失傷害人，處有期徒刑伍月，如易科罰金以新臺幣貳
仟元折算壹日。
    事  實
一、甲○○於民國96年9 月18日下午1 時13分許，駕駛車號W7─
    2526號自用小客車沿臺北縣泰山鄉○○路往中山路方向行駛
    ，行經臺北縣泰山鄉○○路及文程路口時，本應注意車前狀
    況，隨時採取必要之安全措施，以避免危害發生，且依當時
    情形，並無不能注意之情事，竟疏未注意及此，貿然疾馳穿
    越該路口，適有丙○○騎乘車號LCJ －299 號普通重型機車
    沿文程路往明志路方向行駛而來，因閃避不及而與甲○○所
    駕車輛左車首發生撞擊，丙○○於衝撞至甲○○車前擋風玻
    璃後滾落地面，丙○○因而受有右側脛骨腓骨幹粉碎性骨折
    、右側脛骨近端高平臺骨折、頭部外傷、右眉及右耳撕裂傷
    、右肘及左膝擦挫傷等傷害。嗣甲○○於肇事後，在有偵查
    犯罪職權之公務員知悉其犯行前，即留在現場，向到場處理
    之警方自首坦承肇事，並接受裁判。
二、案經丙○○訴由臺北縣政府警察局新莊分局報告臺灣板橋地
    方法院檢察署檢察官偵查起訴。
    理  由
甲、證據能力：
    本案以下所引用之卷證資料，並無證據證明係公務員違背法
    定程序所取得，又被告以外之人於審判外之陳述，經核並無
    非出於自由意願而為陳述或遭違法取證及顯有不可信之情況
    ，再卷內之文書證據，亦無刑事訴訟法第159 條之4 之顯有
    不可信之情況與不得作為證據之情形，且公訴人、被告與辯
    護人迄本院言詞辯論終結前均未聲明異議，依刑事訴訟法第
    159 條至159 條之5 之規定，均有證據能力，合先敘明。
乙、認定犯罪事實所憑之證據及其理由：
一、訊據被告甲○○固坦承其於96年9 月18日下午1 時13分許，
    駕駛車號W7-2526 號自用小客車沿臺北縣泰山鄉○○路往中
    山路方向行駛，行經臺北縣泰山鄉○○路及文程路口時，適
    有告訴人丙○○騎乘車號LCJ －299 號普通重型機車沿文程
    路往明志路方向行駛而來，兩車發生碰撞，告訴人於衝撞至
    其車前擋風玻璃後滾落地面，告訴人因上開車禍事故受有右
    側脛骨腓骨幹粉碎性骨折、右側脛骨近端高平臺骨折、頭部
    外傷、右眉及右耳撕裂傷、右肘及左膝擦挫傷等傷害等情，
    惟矢口否認有何過失傷害犯行，其與辯護人辯稱略以：「本
    件之肇事原因，應係告訴人超速並闖紅燈所造成的，此從告
    訴人與被告所駕駛之汽車擦撞時，告訴人飛越至被告所駕駛
    汽車之擋風玻璃即可知告訴人當時所騎乘機車的車速相當的
    快，在慣性定律的持續下，告訴人的身體才會向上飛撞被告
    所駕駛的自小客車，被告當時駕駛自小客車其行向之號誌燈
    號為綠燈，被告在車速維持在時速40公里之下，且注意車前
    狀況的情形之下，對於告訴人從左側疾駛至肇事路口之突發
    狀況，並無法期待被告可以採取閃避而不致發生狀況的措施
    ，又被告與告訴人機車發生撞擊時，當時之所以沒有採取緊
    急煞車的措施，是因為被告擔心若採取緊急煞車，告訴人可
    能會急速摔落地面而造成更嚴重的傷害，所以被告當時選擇
    採取漸進緩緩煞車的方式，以便讓告訴人的身體緩緩的向引
    擎蓋前方滑落至地面，從而不能因被告所駕駛之自小客車與
    告訴人所騎乘的機車發生擦撞之後，並向前繼續滑行一段距
    離而認定被告當時的車速過快，綜上所述，本件肇事之唯一
    原因乃係告訴人超速並闖紅燈所致，被告並無任何之肇事原
    因。」云云。
二、惟查：
  (一)告訴人丙○○如何於上開時地騎乘車號LCJ －299 號普通重
    型機車沿臺北縣泰山鄉○○路往明志路方向行駛而來，因閃
    避不及而與被告所駕車輛左車首發生撞擊，告訴人於衝撞至
    被告車前擋風玻璃後滾落地面，告訴人因而受有右側脛骨腓
    骨幹粉碎性骨折、右側脛骨近端高平臺骨折、頭部外傷、右
    眉及右耳撕裂傷、右肘及左膝擦挫傷等傷害等情，業經告訴
    人在警詢與偵審中證述或結證稽詳（見偵查卷第7-8 、28-3
    0 、32、38-40 、43頁，本院97年度交簡字第1302號卷第14
    -16 頁，本院97年度交易字第384 號卷第46-49 、53頁）。
    且告訴人確因前開事禍事故因而受有右側脛骨腓骨幹粉碎性
    骨折、右側脛骨近端高平臺骨折、頭部外傷、右眉及右耳撕
    裂傷、右肘及左膝擦挫傷等傷害等情，亦有卷附行政院衛生
    署臺北醫院診斷證明書與天主教會耕莘醫院診斷證明書各一
    紙在卷足憑（見偵查卷第19- 20頁）。
  (二)況該處當時天候係雨、日間自然光線、路面濕潤、無缺陷與
    無障礙物、視距良好等情，亦有卷附道路交通事故調查報告
    表(一)、(二)、道路交通事故現場圖與肇事現場照片等文件附卷
    可稽（見偵查卷第9 至18頁）。足見車禍事故發生當時視線
    尚屬良好，被告並無不能注意車前狀況之情事存在。
  (三)抑且，被告亦自承其駕車途經車禍事故之交岔路口時，並沒
    有特別作減速的動作，也就是被告駕車途經交岔路口時的行
    車速度與途經交岔路口前的速度是一樣的等語（見本院97年
    10月17日審判筆錄），而按「汽車行駛時，駕駛人應注意車
    前狀況，並隨時採取必要之安全措施」，道路交通安全規則
    第94條第3 項定有明文。被告於上開時地駕駛自小客車，自
    應注意上揭規定，且當時天候雖雨、路面濕潤，然該處是日
    間自然光線、無缺陷與無障礙物、視距良好等情，亦有卷附
    道路交通事故調查報告表(一)、(二)、道路交通事故現場圖與肇
    事現場照片等文件如前；再被告亦自承事故發生後並未移動
    雙方車輛，而從上開交通事故現場圖及照片以觀，告訴人所
    騎乘車輛於發生撞擊後，被告雖緊急煞車，其所駕車輛仍滑
    行相當距離而未立即停止，告訴人所乘機車則遭撞飛甚遠，
    佐以雙方車損情形，足認被告辯稱車速不快云云，應屬事後
    卸責之詞，委無可採。易言之，當時既係天候不佳，被告更
    應謹慎駕駛車輛，注意車前狀況，特別是途經交岔路口時，
    更應放慢速度，然被告並未如此，益徵被告對於本件車禍事
    故之發生，確有過失，亦無庸置疑，被告之上開辯解，顯係
    畏罪卸責之詞，委無足取。
  (四)至證人乙○○在警詢及偵審中雖證稱略以：其騎機車從臺北
    縣泰山鄉○○路右轉駛入文程路差不多約4 、5 秒或5 、6
    秒左右後聽見後方有車輛之撞擊聲，且其右轉時該車道之燈
    號為綠燈等語。惟上揭證詞至多僅得證明證人乙○○途經該
    路口時該行向之燈號為綠燈，仍無從否定告訴人於偵審中所
    結證表示「事故發生時」其行駛方向之號誌為綠燈之事實，
    而證人乙○○復證稱轉彎後至其購買檳榔之檳榔攤距離已有
    40至50公尺，是此證人所見聞之事實係在案發「之前」，足
    認該證詞就本案並無關聯性，況本院因被告與告訴人均指摘
    對方闖紅燈，然本院查無證據證明究係被告或告訴人闖紅燈
    ，因此對於何人闖紅燈一事，並未一併加以認定，附此敘明
    。
綜上諸情參互以析，被告所辯，無非事後畏罪卸責之虛詞，本案
事證明確，被告犯行堪以認定，應予依法論科。
丙、論罪科刑之理由及應適用之法條：
    核被告所為，係犯刑法第284 條第1 項之因過失傷害人罪。
    被告於肇事後，於有偵查權限之機關及公務員發覺其犯罪前
    ，即在警方據報前往現場處理時在場，且向警方自首坦承肇
    事，接受裁判等情，此有臺北縣政府警察局新莊分局道路交
    通事故肇事人自首情形紀錄表一件附卷足參（見偵查卷第22
    頁）。又被告雖在警詢、偵審中迭次辯稱其對於本件車禍事
    故之發生並無過失云云，惟按刑法第62條所謂自首，只以犯
    人在犯罪未發覺之前，向該管公務員申告犯罪事實，而受裁
    判為已足，並不以使用自首字眼為必要。再刑事訴訟採職權
    主義，不能期待被告自己證明其自己犯罪，因之，自首者於
    自首後，縱又為與自首時不相一致之陳述，甚至否認犯罪，
    仍不能動搖其自首效力，此有最高法院88年度臺上字第877
    號判決、73年度臺上字第629 號判決均可資參照，被告既於
    員警到場時自承為車禍當事人，嗣後於警詢時亦自承告訴人
    所騎之機車與其所駕之自小客車發生碰撞，並接受裁判，為
    有利於被告之認定，仍應認為被告合乎刑法第62條有關於自
    首之規定，本院爰予減輕其刑。爰審酌被告駕車途經交岔路
    口，並未注意車前狀況，致與告訴人所騎之機車發生碰撞，
    導致告訴人所受之傷害非輕；再被告犯後否認犯行，態度不
    佳，另告訴人要求被告賠償其至少新臺幣80萬元之醫療費用
    與精神之損害，然被告因認其自己無過失，致不願與告訴人
    和解等一切情狀，量處被告如主文所示之刑，並諭知如易科
    罰金之折算標準，以資懲儆。
據上論斷，應依刑事訴訟法第452 條、第299 條第1 項前段，刑
法第284 條第1 項、第62條、第41條第1 項前段，刑法施行法第
1 條之1 ，判決如主文。
本案經檢察官藍海凝到庭執行職務。
中    華    民    國    97    年    10    月    30    日
                  刑事第十七庭  法  官  許必奇
以上正本證明與原本無異。
如不服本判決，應於判決送達後10日內，向本院提出上訴狀。
                                書記官  金和國
中    華    民    國    97    年    10    月    30    日
附錄：
中華民國刑法第284條第1項：
因過失傷害人者，處 6 月以下有期徒刑、拘役或 5 百元以下罰
金，致重傷者，處1年以下有期徒刑、拘役或5百元以下罰金。


司法院資訊處製作；財團法人民間司法改革基金會備份。
